臺灣高雄地方法院刑事判決　　　　　　　　　　　　九十一年度易字第四號
　　公　訴　人　臺灣高雄地方法院檢察署檢察官
　　被　　　告　乙○○
　　　　　　　　甲○○
右列被告因傷害案件，經檢察官提起公訴（九十一年度偵字第六九七七號），本院判
決如左：
    主  文
乙○○傷害人之身體，處有期徒刑參月，如易科罰金，以參佰元折算壹日。
甲○○傷害人之身體，處拘役伍拾日，如易科罰金，以參佰元折算壹日。扣案之登山
柺杖一支，沒收。
    事  實
一、乙○○於民國九十年十一月五日十時許，駕駛遊覽車沿高雄市○○路、博愛路地
    下道北往南方向行駛，在該地下道出口處附近，欲自原所行駛之慢車道駛入快車
    道時，適甲○○駕駛自小客車沿同方向之快車道駛來，雙方乃因行車秩序而對彼
    此心生不滿，於行駛至該中山路與七賢路口時，乙○○即下車與甲○○理論，並
    基於傷害他人身體之犯意，強行拉開甲○○駕駛車輛之車門毆打甲○○，甲○○
    遂亦基於傷害他人身體之犯意，拿出其所有放置在車上之登山柺杖擊打乙○○拉
    住車門之左手，乙○○乃趁機搶下該登山柺杖以之毆打甲○○，致甲○○受有頭
    部外傷合併左額處擦挫傷、皮下血腫、右手瘀腫擦傷、左手擦傷之傷害，乙○○
    則受有左上臂外側處挫傷血腫八×六公分之傷害。嗣由甲○○報警處理，並將其
    所有之前開登山柺杖一支交由警方扣案。
二、案經乙○○、甲○○訴由高雄市政府警察局新興分局報告台灣高雄地方法院檢察
    署檢察官偵查起訴。
    理  由
一、訊據被告乙○○、甲○○固不諱言於在前揭時地，因行車秩序發生爭執之事實，
    惟被告乙○○辯稱：係因遭被告甲○○持登山柺杖毆打，乃搶下登山柺杖抵抗，
    並未持該柺杖毆打被告甲○○云云，被告甲○○則辯稱：係因被告乙○○抓住車
    門，出於自衛而持該登山柺杖擊打被告乙○○抓住車門之手云云。經查：右揭被
    告二人如何互毆致對方各受有前開傷害之事實，分據告訴人即被告乙○○、甲○
    ○指訴綦詳，並有高雄市立大同醫院診斷證明書、惠德醫院診斷證明書各一份附
    卷及登山柺杖一支扣案可稽。又依一般社會經驗法則，互毆係屬多數動作構成單
    純一罪而互為攻擊之傷害行為，縱令一方先行出手，而還擊一方在客觀上苟非單
    純僅對於現在不法之侵害為必要排除之反擊行為，因其本即有傷害之犯意存在，
    則對其互為攻擊之還手反擊行為，自無主張防衛權之餘地，有八十四年度台非字
    第二０八號裁判要旨足資參照。本件被告乙○○既係先行下車毆打被告甲○○，
    其所為即非防衛行為，況被告甲○○所受傷害計有頭部外傷、皮下血腫、左額擦
    挫傷、左右手擦傷瘀腫等，傷勢非輕，如被告乙○○僅係出於防衛而搶下該登山
    柺杖抵抗，豈有導致被告甲○○頭部、左額、雙手均受傷之理，另觀之被告乙○
    ○所受傷害為左上臂外側處挫傷血腫八×六公分，傷勢範圍非小，參酌扣案之登
    山柺杖屬細長型，顯見被告甲○○曾持該登山柺杖擊打被告乙○○左上臂多次，
    且力道非輕，否則實無造成該範圍之挫傷血腫之可能，如被告甲○○僅係出於自
    衛，何須持登山柺杖用力擊打被告乙○○多次，從而被告二人上開辯稱均不足採
    信，其二人均有傷害對方身體之犯意堪以認定。綜上，本件事證明確，被告二人
    之犯行均堪認定，應依法論科。
二、核被告二人所為，均係犯刑法第二百七十七條第一項之傷害罪。爰審酌被告二人
    均僅因細故即傷害對方，本件紛爭係因被告乙○○引起，及被告雙方之受傷程度
    、犯罪後態度等一切情狀，酌情各量處如主文所示之刑，並諭知易科罰金之折算
    標準。扣案之登山柺杖一支，為被告甲○○所有，且為其用以毆打被告乙○○所
    用之物，爰依刑法第三十八條第一項第二款規定，宣告沒收。
據上論斷，應依刑事訴訟法第二百九十九條第一項前段，刑法第二百七十七條第一項
、第四十一條第一項、第三十八條第一項第二款，罰金罰鍰提高標準條例第一條前段
、第二條，判決如主文。
中      華      民      國    九十一    年      十二      月      五    日
                                  臺灣高雄地方法院刑事第一庭
                                          法  官  黃  悅  璇
右正本證明與原本無異。
如不服本判決，應於判決送達後十日內，向本院提出上訴狀。
                                          書記官  沈      蘊
中    華    民    國      九十一      年      十二      月      六      日
附錄法條：
刑法第二百七十七條第一項
傷害人之身體或健康者，處三年以下有期徒刑、拘役或一千元以下罰金。
